臺灣高等法院刑事判決
上　訴　人　臺灣新竹地方法院檢察署檢察官
被　　　告　乙○○
上列上訴人因被告傷害案件，不服臺灣新竹地方法院93年度易字
第340號，中華民國94年7月19日第一審判決（聲請簡易判決處刑
案號：臺灣新竹地方法院檢察署92年度偵字第4531號），提起上
訴，本院判決如下：
    主  文
上訴駁回。
    理  由
一、聲請簡易判決處刑意旨略以：乙○○於民國（下同）89年 2
    月間擔任新竹市警察局第三分局警員，係依法令從事公務之
    人，其於89年2月23日下午5時許，在臺北縣三峽鎮恩主公醫
    院前，逮捕涉嫌竊取曾榮賜車輛以勒贖之現行犯甲○○，由
    在場之警員周俊賢駕駛甲○○之車輛搭載乙○○與甲○○，
    行經高速公路返回新竹市警察局第三分局途中，乙○○因不
    滿甲○○否認竊車之舉，竟基於傷害之犯意，持螺絲起子毆
    打甲○○之頭部，繼而在新竹市警察局第三分局，乙○○復
    持鋁棒毆打甲○○之胸部及大腿，以此暴行使甲○○行無義
    務之事而供出曾榮賜失竊車輛之所在，嗣甲○○因涉嫌擄車
    勒贖經檢察官聲請法院裁定羈押，於89年2月24日23時30 分
    進入臺灣臺北看守所，經該所體檢發現甲○○受有後腦血腫
    、右大腿瘀傷、左下腹部瘀傷之傷害，直至甲○○擄車勒贖
    案件經提起公訴繫屬臺灣板橋地方法院，甲○○於審理中指
    述遭刑求之情節，始循線查知上情，因認乙○○涉有刑法第
    277條第1項之傷害罪嫌及第304條第1項之強制罪嫌，又乙○
    ○以公務員之身分，假借職務上之權力及機會故意犯罪，應
    依刑法第134條之規定加重其刑云云。
二、按犯罪事實應依證據認定之，無證據不得認定犯罪事實。又
    不能證明被告犯罪者，應諭知無罪之判決，刑事訴訟法第
    154條第2項、第301條第1項分別定有明文。又事實之認定，
    應憑證據，如未能發現相當證據，或證據不足以證明，自不
    能以推測或擬制之方法，為裁判基礎；認定不利於被告之事
    實，須依積極證據，苟積極證據不足為不利於被告之事實認
    定時，即應為有利於被告之認定，更不必有何有利之證據；
    且認定犯罪事實，所憑之證據，無論直接或間接證據，其為
    訴訟上之證明，須於通常一般之人均不致有所懷疑，而得確
    信其為真實之程序者，始得據之為有罪之認定，倘其證明尚
    未達到此一程度，而有合理性懷疑之存在時，即無從為有罪
    之認定（參見最高法院40年臺上字第86號、30年上字第 816
    號、76年臺上字第4986號判例）。
三、本件公訴人認被告乙○○涉有刑法第277條第1項傷害罪嫌、
    第304條第1項之強制罪嫌，無非係以告訴人甲○○之指述、
    證人陳郁萍之證述及臺灣臺北看守所新收甲○○內外傷紀錄
    表為其主要論據，再佐以被告乙○○之供述有逮捕甲○○之
    事實，證人周俊賢證述有駕駛甲○○所有之車輛，搭載甲○
    ○與乙○○由臺北縣三峽鎮恩主公醫院返回新竹市警察局第
    三分局之事實。
四、訊據被告乙○○固不否認有於89年2月23日下午5時許，在臺
    北縣三峽鎮恩主公醫院前，逮捕涉嫌竊取曾榮賜車輛以勒贖
    之現行犯甲○○，在將甲○○押解返回新竹市警察局第三分
    局時，與甲○○共同搭乘游宗達所駕駛甲○○之車，甲○○
    在新竹市警察局第三分局時，被告亦在該分局，惟堅詞否認
    有何傷害、強制犯行，辯稱：確實沒有打甲○○，不知道他
    身上的傷勢從何而來。筆錄不是我訊問的。如果他身上有傷
    的話，製作筆錄的警員會在筆錄上註記等語。
五、經查：
  (一)89 年2月23日甲○○為被告乙○○及證人周俊賢、黃怡仁
      （即當時參與逮捕甲○○之警員）等人逮捕後，甲○○與
      被告同車回新竹市警察局第三分局途中，甲○○指述被告
      用螺絲起子的柄打他的頭（見臺灣板橋地方法院90年度易
      字2143號刑事卷宗第125 頁），證人陳郁萍在原審時則證
      述被告係以槍柄、手肘打甲○○的頭部、背部等處；然據
    (1)甲○○之供述：當日回警局途中，被告乙○○在車上所乘
      坐之位置係在前座之副駕駛座，他一直問我車子是不是我
      偷的，我說不是，被告乙○○就轉過頭來，用螺絲起子的
      柄打我的頭（見臺灣板橋地方法院90年度易字第2143號刑
      事卷宗第125頁）。
    (2)另證人游宗達（即為擄車勒贖案件之被害人曾榮賜之友人
      ，逮捕甲○○時亦在現場）於原審 94年5月11日審理時證
      稱：「逮捕甲○○之後，由我開車回第三分局；當時車上
      成員乘坐情形是我開車，被告乙○○坐在旁邊，後座有一
      位警官還有二位，一男一女的嫌犯。在開車回分局時，沒
      有看到被告乙○○有毆打甲○○或者其他不當行為。當時
      被告乙○○有去翻開甲○○的筆記本，並且詢問甲○○是
      否為勒索車輛的車牌號碼。」等語在卷，此與被告乙○○
      之供述：甲○○座車是由游宗達開的，我坐在前座，周俊
      賢與甲○○、他女友坐在後座之情互核一致，則證人陳郁
      萍於原審 94年6月29日審理時證述，當時係其坐在副駕駛
      座之說，即有可議。況據員警押解人犯之經驗，當不可能
      讓人犯或其他嫌疑人坐在副駕駛座，以避免其等藉干擾駕
      駛人駕駛行為之方法而逃逸，影響押解人犯過程之安全，
      足認證人陳郁萍證述其係坐在前座之說法，即不足採。
    (3)而同日（即 94年6月29日）證人陳郁萍證稱，被告乙○○
      係以槍柄或手肘打被害人的頭部、背部等處。與甲○○之
      供述並不相同。甲○○與證人陳郁萍對被告用以毆打甲○
      ○之器具竟有螺絲起子與槍柄之不同，衡諸槍枝與螺絲起
      子之不同，應不致有誤認之可能，是甲○○與證人陳郁萍
      之證述是否可信顯有疑問。
    (4)參以被告在前座副駕駛座之位置要將在後座之甲○○之後
      腦打傷，或打甲○○之背部，亦顯有困難；另被告及證人
      周俊賢、游宗達均稱在甲○○車上找到一本記事本，該記
      事本已明確記載甲○○竊盜、擄車勒贖之犯行資料，事證
      已屬明確，實無對其刑求之必要，觀諸附於臺灣板橋地方
      法院檢察署89年度偵字第4327號偵查卷第25至27頁之該記
      事本內容影本，確已記載甲○○涉犯之擄車勒贖犯行之資
      料，足見被告所言非虛，則被告刑求甲○○之動機即不存
      在，況與甲○○、被告同車之證人游宗達、周俊賢亦均證
      稱未見被告有打甲○○情事，則甲○○雖受有後腦紅腫、
      右大腿瘀傷、左下腹部瘀傷等傷害，尚難認上開傷害確係
      被告所為。
  (二)89 年2月23日甲○○為被告及證人周俊賢等人逮捕後，與
      被告同在新竹市警察局第三分局時，甲○○指述被告此時
      在警局內以鋁製棒球棒打其大腿、胸部、腹部等處（見臺
      灣板橋地方法院90年度易字2143號刑事卷宗第125頁），
      惟查：
    (1)據證人蕭偉志即當時為甲○○製作筆錄之警員於原審94年
      5月11 日審理時之證述：該警局之辦公室之格局是開放式
      的辦公室，製作筆錄時，有看出甲○○有擦傷的情形，在
      逮捕行動中有受傷，實際情形我不知道，但是我知道他應
      該有受傷。製作筆錄時，甲○○沒有向我抱怨或檢舉有被
      刑求。製作筆錄時，甲○○所述的犯罪事實，是他自己陳
      述的。我只有製作筆錄時在場，其他時間我沒有在場，我
      們並沒有獨立的留置室，我們把他銬在欄杆上，沒有製作
      筆錄時，我並沒有在辦公室，辦公室裡沒有鋁棒等情。
    (2)另證人周俊賢於原審 94年5月11日審理時證以：辦公室的
      格局是從大門看進來，就可以看到一個大廳，辦公室是屬
      於開放式的辦公室，門口有一個值班臺，就在警局辦公室
      一樓訊問甲○○，在分局偵訊甲○○時，沒有看到被告用
      球棒或其他東西毆打甲○○等語。
    (3)又證人黃怡仁亦證述該警局沒有拘留室，只有辦公室，地
      下室的作用是倉庫等語，徵諸上開證人證言，甲○○當時
      係被銬在辦公室旁的欄杆上，訊問甲○○時亦在辦公室一
      樓，辦公室裡沒有鋁棒，尚難認被告在公眾得出入之辦公
      室對甲○○為上述傷害行為。
    (4)再證人蕭偉志為甲○○製作筆錄時，甲○○亦未向證人蕭
      偉志表明遭毆打，且證人陳郁萍於甲○○涉嫌竊盜案之偵
      訊中雖曾證稱有看到警察拿鋁棒打甲○○，在刑事組也有
      等語（見臺灣板橋地方法院檢察署89年度偵字第4327號偵
      查卷第50頁反面），惟其於原審審理時則翻異前詞稱，沒
      有看見被告在警局時對甲○○有何傷害刑求舉動，且經公
      訴檢察官當庭與證人確認甲○○被打的時間，證人陳郁萍
      亦明確證述是在被逮捕時還有在車上時，則證人陳郁萍對
      於親眼目睹甲○○在警局遭警毆打之詞，尚屬無據。
    (5)復據當時亦在警局之證人游宗達於原審審理時證述，開車
      回警局後，與甲○○全程在場；被告對甲○○詢問車輛下
      落時，雖然態度、聲音有比較大聲，但是絕對沒有肢體上
      的動作；回警局時被告手上沒有持工具；回分局後被告詢
      問甲○○贓車時，坐在警局沙發上，視線沒有離開過甲○
      ○，甲○○沒有大喊警察打人；在分局的這段時間，甲○
      ○沒有到地下室；第一次回到分局到搭大型警備車時，甲
      ○○就一直被銬在角落裡，中間警員都沒有帶甲○○離開
      及證人葉錦坤即證人曾榮賜之友人亦證述，查獲甲○○時
      ，與證人游宗達全程參與，將甲○○帶回分局時，也在分
      局內，甲○○在警局辦公室裡時，沒有看到被告用球棒毆
      打甲○○等情載明筆錄在卷。
    (6)綜上，尚難僅憑甲○○之單一指訴即認被告有傷害甲○○
      之行為。
六、況據證人周俊賢、黃怡仁、游宗達、曾榮賜、葉錦坤等人之
    證述，於臺北縣三峽鎮恩主公醫院前逮捕甲○○時，甲○○
    曾有抵抗，證人周俊賢、黃怡仁證稱為將甲○○拉出車外，
    可能有致甲○○受傷，且據證人陳郁萍於原審審理時證述，
    甲○○在逮捕時有被打，有被車主及警察打，是顯有合理懷
    疑甲○○於逮捕過程中即受有傷害，而依據刑事訴訟法第90
    條規定，被告抗拒拘提、逮捕或脫逃者，得用強制力拘提或
    逮捕之。但不得逾必要之程度。而被告逮捕甲○○之過程，
    係因另案擄車勒贖之被害人曾榮賜所有之汽車遭竊取，接獲
    歹徒之要求給付贖款方交還汽車之電話，遂向被告所屬分局
    報案，而後被告在曾榮賜接獲擄車勒贖歹徒之電話，約定在
    臺北縣三峽鎮恩主公醫院前交付贖金，被告乃與證人周俊賢
    、黃怡仁、曾榮賜、游宗達、葉錦坤等人同赴該址，並在現
    場埋伏等候，待曾榮賜撥打歹徒電話時，甲○○駕駛其所有
    之車輛搭載證人陳郁萍停在附近，甲○○使用之手機顯示來
    電訊號，被告及證人周俊賢等人因此研判甲○○即為歹徒之
    一，而上前盤查，甲○○因抗拒欲駕車逃離現場，被告與證
    人周俊賢等人上前攔阻，且因甲○○抗拒，遂以強制力拉扯
    甲○○下車，揆諸前揭刑事訴訟法第90條規定，甲○○此時
    係屬現行犯之身分，被告及證人等人依刑事訴訟法第88條規
    定加以逮捕，雖因而致甲○○受有傷害，惟觀諸渠等逮捕甲
    ○○所使用之強制力是否尚未逾必要程度，而屬依法令上所
    為之行為，為法所許可範圍，尚有可議，遽論甲○○所受傷
    害是否係被告乙○○於逮捕過程中所致，即嫌速斷。
七、至證人黃廷光雖於臺灣板橋地方法院審理甲○○之竊盜案件
    時曾證述甲○○有在電話中告訴他被警察打（見臺灣板橋地
    方法院90年度易字2143號刑事卷宗第127 頁），於原審審理
    時則證述係甲○○之哥哥、姊姊、女友講甲○○有被警察打
    ，甲○○說因為去偷車子，沒有講出偷的人，就被打得很慘
    ，但是他沒說是誰打的，只說是警察打的等語。惟證人黃廷
    光所述之甲○○有被警察打云云，並非是證人黃廷光所親自
    見聞，而係聽聞自甲○○之傳述，為傳聞證據，不得採為認
    定被告犯行之證據，附此敘明。
八、綜上，公訴人所舉之證據不足以證明被告犯罪。此外，復查
    無其他證據足以認定被告有公訴意旨所指之傷害、強制罪之
    犯行，而有合理性懷疑之存在，無從形成被告有罪之確信，
    揆諸前揭說明，原審因而對被告為無罪之諭知，經核並無不
    合。
九、檢察官提起上訴略謂，甲○○因另案恐嚇取財案件自檢察官
    偵查初訊時起，迭次指述警方乙○○刑求，證人陳郁萍亦陳
    述在警局看到警察拿鋁棒打甲○○，在刑事組甲○○也有被
    刑求，且自89年2月23日下午5時許為警查獲時起，至24日晚
    間11時30分入臺北看守所止，均在警方監護之下，其於入所
    時卻受有後腦紅腫、右大腿瘀傷、左下腹部瘀傷等傷害，並
    自述遭警員以鋁棒、螺絲起子毆打，上述各情，均經另案確
    定，足證被告乙○○應有傷害之行為，原審認定事實應有違
    誤，自有未洽云云。然證人游宗達、葉錦坤及另承辦員警蕭
    偉志、周俊賢、黃怡仁，均堅決否認偵辦時有施強暴脅迫，
    再者，證人即甲○○女友陳郁萍證述當時被告在車內所坐位
    置、毆打甲○○之部位及毆打甲○○所使用之器具等證詞是
    否可信顯有疑問，前已敘明，甲○○所供警訊遭刑求一節，
    諉無足採。檢察官之上訴，並無理由，應予駁回。
據上論斷，應依刑事訴訟法第368條，判決如主文。
本案經檢察官劉斐玲到庭執行職務。
中　　華　　民　　國　　94　　年　　11　　月　　1 　　日
                  刑事第十四庭審判長法  官  張連財
                                    法  官  楊照男
                                    法  官  林明俊
以上正本證明與原本無異。
不得上訴。
                                    書記官  蕭進忠
中　　華　　民　　國　　94　　年　　11　　月　　7 　　日
